臺灣高雄地方法院刑事判決　　　　　　　96年度易字第762 號
公　訴　人　臺灣高雄地方法院檢察署檢察官
被　　　告　乙○○
　　　　　　丙○○
上列被告等因詐欺案件，經檢察官提起公訴（起訴案號：臺灣高
雄地方法院檢察署95年度偵緝字第311 號、第312 號、第313 號
、第314 號、第315 號、第355 號），嗣被告二人於本院準備程
序就被訴事實均為有罪之陳述，經審判長告知被告二人簡式審判
程序意旨，並聽取當事人之意見後，本院合議庭裁定由受命法官
獨任依簡式審判程序審理、判決如下：
    主  文
乙○○幫助犯詐欺取財罪，處有期徒刑月，如易科罰金，以銀
元佰元即新臺幣玖佰元折算壹日。
丙○○幫助犯詐欺取財罪，處有期徒刑月，如易科罰金，以銀
元佰元即新臺幣玖佰元折算壹日。
    事  實
一、乙○○、丙○○各得預見任意提供自己身分證件供他人使用
    ，將幫助他人掩飾詐欺犯罪所得財物之情形下，竟不違背其
    本意，仍基於幫助詐欺之犯意，於94年8 月間某日，各將其
    身分證，交予姓名年籍均不詳之成年人所屬詐騙集團成員使
    用，上開詐騙集團成員復於附表編號1 及編號2 所示時間，
    冒其等名義填寫遠東商銀小額信用貸款申請書，再由許格瀚
    透過數碼網路科技股份有限公司（下稱數碼公司）所提供之
    代收付金流服務業務，將上開申請書傳真予數碼公司，復經
    數碼公司將申請書傳真予遠東商銀，待遠東商銀經辦人員收
    到申請書傳真後，即撥打電話予冒用乙○○、丙○○名義之
    詐騙集團人員，確認是否真有該筆消費，該詐騙集團人員等
    遂向其謊稱：有購買貨品等語，致遠東商銀經辦人員陷於錯
    誤而核貸如附表編號4 所示之分期款項金額，致生損害於遠
    東商銀之權益，上開詐騙集團人員與許格瀚即以上開方式，
    假借乙○○、丙○○於許格瀚（另行起訴）設於高雄市○○
    區○○路155 號13樓之2 「泛華事業聯合有限公司」消費購
    買養生用品之名義，以達成借款之目的。嗣因乙○○、丙○
    ○申辦之分期付款款項均未按時繳交，經數碼公司察覺有異
    ，訴請偵辦，始悉上情。
二、案經數碼網路科技股份有限公司訴由臺灣高雄地方法院檢察
    署檢察官偵查起訴。
    理  由
壹、程序方面
一、按除被告所犯為死刑、無期徒刑、最輕本刑為3 年以上有期
    徒刑之罪或高等法院管轄第一審案件者外，於法院行準備程
    序進行中，被告先就被訴事實為有罪之陳述時，審判長得告
    知被告簡式審判程序之旨，並聽取當事人、代理人、辯護人
    及輔佐人之意見後，裁定進行簡式審判程序；且受命法官行
    準備程序，與法院或審判長有同一之權限；又簡式審判程序
    之證據調查，不受刑事訴訟法第159 條第1 項、第161 條之
    2 、第161 條之3 、第163 條之1 及第164 條至第170 條規
    定之限制，刑事訴訟法第273 條之1 第1 項、第279 條第2
    項前段、第273 條之2 分別定有明文。
二、查本件被告所犯為死刑、無期徒刑、最輕本刑為3 年以上有
    期徒刑以外之罪，且非高等法院管轄第一審之案件，其於準
    備程序就前揭被訴事實為有罪之陳述，經受命法官告知簡式
    審判程序之旨，並聽取當事人之意見後，本院認無不得或不
    宜改依簡式審判程序進行之處，爰依刑事訴訟法第273 條之
    1 第1 項、第284 條之1 ，裁定本件由受命法官獨任進行簡
    式審判程序，合先敘明。
貳、實體方面
一、上揭事實，業據被告乙○○、丙○○在於本院96年5 月4 日
    準備程序、審判時均供承不諱，核與證人即數碼網路科技股
    份有限公司負責人許豐楊於95年4 月6 日警詢、95年9 月11
    日偵訊中指述情節相符（見高市警苓分偵字第0940028665號
    警卷第3 頁至第4 頁、同上署95年度偵字第12232 號卷第10
    頁反面），再核與證人即共犯許格瀚於95年1 月19日警詢、
    95年5 月22日及同年9 月11日、9 月15日偵訊時之證述情節
    大致符合（見高市警苓分偵字第09400286 65 號警卷第1 頁
    至第2 頁、同上署95年度偵字第12232 號卷第2 頁至第3 頁
    、第10頁反面至第11頁、第15頁反面至第16頁），並有乙○
    ○之遠東商銀小額信用貸款申請書、丙○○之遠東商銀小額
    信用貸款申請書、遠東商銀分期付款撥款明細（同上署94年
    度他字第6616號卷第30頁反面至第31頁、第32頁反面至第33
    頁、第36頁反面至第41頁），與數碼公司與遠東商銀分期付
    款專案合作協議書、數碼公司與泛華公司之經銷合約書（見
    同上署95年度偵字第12232 號卷第38頁至第43頁）各1 份在
    卷可稽。足見被告二人之自白與事實相符，洵可採信。又查
    目前社會上民眾向金融機構申請使用小額信用貸款之狀況相
    當普遍，而申辦貸款所需要者，無非係申請人之身分證件及
    工作收入等資料以供金融機構查核，而身分證件乃有相當之
    專屬性、私密性，除非本人或與本人關係親密者，一般人均
    有妥為保管防阻他人任意使用之認識，難認有自由流通之理
    由，縱使在特殊情況下，偶有交付他人使用之需，亦必深入
    瞭解用途後，再行提供使用，方符常情，若身分證件落入不
    明人士手中，極易被利用為與財產有關之犯罪工具，此為吾
    人一般生活認識所易於體察之常識，如有犯罪之意圖者，徵
    求他人提供身分證，客觀上亦可預見其目的在避免身分曝光
    ，防止追查，此為一般人本於一般認知能力均甚易領會，而
    現今社會上詐騙狀況盛行，且被告二人於本院96年5 月4 日
    審理中均能應答自如，其智識能力顯然未遜於一般常人，則
    其竟仍任意將上開身分證交與他人使用，被告乙○○、丙○
    ○有幫助詐欺之未必故意甚明。綜上，被告二人之事證明確
    ，渠等二人上揭犯行洵堪認定。
二、查被告2 人行為後，刑法及刑法施行法業於94年2 月2 日經
    總統以華總一義字第09400014901 號令修正公布，並於95年
    7 月1 日施行（下稱新刑法，修正前刑法下稱舊刑法），參
    酌最高法院95年5 月23日刑事庭第8 次會議決議，新刑法第
    2 條第1 項之規定，係規範行為後法律變更所生新舊法律比
    較適用之準據法，於新刑法施行後，應適用新刑法第2 條第
    1 項之規定，為「從舊從輕」之比較。另於比較時應就罪刑
    有關之共犯、未遂犯、想像競合犯、牽連犯、連續犯、結合
    犯，以及累犯加重、自首減輕暨其他法定加減原因（如身分
    加減）與加減比例等一切情形，本於統一性及整體性原則，
    綜其全部罪刑之結果而為比較。本院審酌：（一）被告行為
    後，刑法第33條第5 款業於95年7 月1 日公布施行規定：「
    罰金：新臺幣1 千元以上，以百元計算之。」，與修正前刑
    法同條款規定「罰金：1 元以上。」不同。比較新舊法結果
    ，以舊法較有利於行為人，揆諸上開準據法，本案關於刑法
    第339 條之法定刑罰金部分，自應適用行為時之法律即修正
    前刑法第33條第5 款規定決定其罰金部分之法定刑。（二）
    被告行為後，業已增訂刑法施行法第1 條之1 ，並規定：「
    中華民國94年1 月7 日刑法修正施行後，刑法分則編所定罰
    金之貨幣單位為新臺幣。94年1 月7 日刑法修正時，刑法分
    則編未修正之條文定有罰金者，自94年1 月7 日刑法修正施
    行後，就其所定數額提高為30倍。但72年6 月26日至94年1
    月7 日新增或修正之條文，就其所定數額提高為3 倍。」，
    是就現行刑法中，有關於罰金刑處罰之規定已有修正，查刑
    法第214 條規定法定刑有罰金刑，並於24年1 月1 日訂定後
    均未經修正，經比較增訂之刑法施行法第1 條之1 與被告行
    為時之罰金罰鍰提高標準條例第1 條前段、現行法規所定貨
    幣單位折算新台幣標準第2 條結果，二者規定適用之結果並
    無不同，則本件應逕行適用刑法施行法第1 條之1 規定，附
    此敘明。（三）被告行為後，罰金罰鍰提高標準條例第2 條
    業已廢止，而刑法第41條第1 項前段關於易科罰金之折算標
    準，已由舊法之銀元100 元、200 元、300 元（修正前條文
    規定：得以1 元以上3 元以下折算1 日），修正為新臺幣1,
    000 元、2,00 0元、3,000 元，因屬科刑規範事項之變更，
    其折算標準為裁判時所應諭知，自有新舊法規定比較之必要
    ，經比較新舊法結果，以被告行為時之舊法較為有利於被告
    ，新法並無對被告有較為有利之情形，依刑法第2 條第1項
    前段之規定，是本件應適用被告行為時之舊法即修正前刑法
    第41條第1 項前段、廢止前罰金罰鍰提高標準條例第2 條之
    規定，諭知以銀元300 元（新臺幣900 元）折算1 日為易科
    罰金之折算標準。
三、核被告乙○○、丙○○等二人所為，係幫助他人犯刑法第33
    9 條第1 項之詐欺取財罪，而其提供身分證予他人幫助犯詐
    欺罪，所為係詐欺罪構成要件以外之行為，為幫助犯，應依
    刑法第30條第2 項之規定按正犯之刑減輕之。玆審酌被告將
    自己所有上開身分證提供他人詐騙犯罪使用於附表編號1 至
    2 所示時間及向遠東商銀貸款如附表編號1 至2 所示金額等
    行為，紊亂社會正常交易秩序，並使不法之徒藉此輕易詐取
    財物，致檢警難以追查緝捕，助長簡訊詐財犯罪集團詐騙財
    物之犯罪風氣，惡性非輕，本不宜輕縱，惟念及其犯後坦承
    犯行，犯後態度良好，有悔改意之意，且被告丙○○未曾有
    犯罪紀錄、被告乙○○於5 年內未曾有犯罪紀錄，渠二人素
    行尚稱良好，並有臺灣高等法院被告二人前案紀錄表在卷可
    佐等一切情狀，爰各量處如主文所示之刑，並均諭知易科罰
    金之折算標準，以資懲儆。
據上論斷，應依刑事訴訟法第273 條之1 第1 項、第284 條之1
、第299 條第1 項前段，刑法第2 條第1 項前段、第30條第1項
前段、第2 項、第339 條第1 項、修正前刑法第41條第1 項，刑
法施行法第1 條之1 ，廢止前罰金罰鍰提高標準條例第2 條，判
決如主文。
本案經檢察官甲○○到庭執行職務。
中    華    民    國    96    年  5     月      11 　 日
                  刑事第三庭  法  官  施添寶
以上正本證明與原本無異。
如不服本判決，應於收受判決書送達之日起10日內，向本院提出
上訴狀。
中    華    民    國    96    年  5     月      11 　 日
 　　　　　　　　　　　       書記官  王翌翔
附錄本判決論罪之法條：中華民國刑法第339條
意圖為自己或第三人不法之所有，以詐術使人將本人或第三人之
物交付者，處五年以下有期徒刑、拘役或科或併科一千元以下罰
金。
以前項方法得財產上不法之利益或使第三人得之者，亦同。
前二項之未遂犯罰之。
中華民國刑法第30條
幫助他人犯罪者，為從犯。雖他人不知幫助之情者，亦同。
附表：
┌──┬────┬──────┬───────────┐
│編號│申請人  │辦理時間    │貸得之分期付款金額 (新│
│    │        │            │臺幣)                 │
├──┼────┼──────┼───────────┤
│  1 │乙○○  │94年8月4日  │135,000元             │
├──┼────┼──────┼───────────┤
│  2 │丙○○  │94年8月16日 │135,000元             │
└──┴────┴──────┴───────────┘
